【裁判字號】    95,台上,7218
【裁判日期】    951228
【裁判案由】    強盜
【裁判全文】
最高法院刑事判決            九十五年度台上字第七二一八號
上  訴  人  甲○○
選任辯護人  許宏達律師
上  訴  人  乙○○
上列上訴人等因強盜案件，不服台灣高等法院台中分院中華民國
九十五年十月十二日第二審判決（九十五年度上訴字第一八八七
號，起訴案號：台灣台中地方法院檢察署九十五年度偵字第一三
六五、三０六０號），提起上訴，本院判決如下：
    主  文
上訴駁回。
    理  由
按刑事訴訟法第三百七十七條規定，上訴於第三審法院，非以判
決違背法令為理由，不得為之。是提起第三審上訴，應以原判決
違背法令為理由，係屬法定要件。如果上訴理由狀並未依據卷內
訴訟資料，具體指摘原判決不適用何種法則或如何適用不當，或
所指摘原判決違法情事，顯與法律規定得為第三審上訴理由之違
法情形，不相適合時，均應認其上訴為違背法律上之程式，予以
駁回。本件上訴人甲○○上訴意旨略稱：(一)、甲○○原審選任辯
護人曾聲請傳喚證人即警員莊明達，用以證明莊明達於警詢中曾
請甲○○、嚴自強與被害人涂俊乾協談，被害人表明要拿回全部
遭搶的錢才要和解，嚴自強稱其沒錢而要甲○○幫其還錢，並表
示自己做的自己要擔，不會賴給別人等情，乃原審未傳喚莊明達
到庭調查，亦未說明何以不為調查之理由，於法有違。(二)、乙○
○於第一審審理中曾供稱：伊打電話給甲○○是要其找人幫伊討
債；嚴自強於第一審審理中曾供稱：伊要去討債而叫甲○○與伊
一起去，乙○○要伊不要告訴甲○○說伊要討債；嚴自強於檢察
官偵查中供稱：是伊用膠帶綁住被害人眼睛等情。嚴自強、乙○
○就相關情節前後供述不一，乃原判決採彼等之供述為不利甲○
○認定之依據，復未說明乙○○、嚴自強上開有利甲○○之供述
，其何以不能為有利甲○○論斷之理由，於法有違。(三)、原判決
認定甲○○取下被害人眼鏡，命被害人自行拿於手上，並撕下二
段膠帶蒙住被害人雙眼等情。然嚴自強就何人取下被害人之眼鏡
，何人拿膠帶貼住被害人之眼睛，其前後供述不一，自不得以被
害人推論之詞，據以認定甲○○有前揭犯行。又原審未將前揭膠
帶送請鑑定其上之指紋，有應於審判期日調查之證據而未予調查
之違法。(四)、甲○○否認曾朋分得任何贓物，又嚴自強就其分得
贓款之數額前後供述不一，而甲○○究竟有無分得贓物，其與認
定甲○○究竟有無共同強盜之犯意攸關。乃原審就上情未予調查
，亦未認定甲○○究竟分得多少贓物，於法有違。(五)、綜觀甲○
○、嚴自強在監及在押之接見譯文，甲○○於接見巫振卿、嚴尉
禮、王榮崇、邱麗卿時，並未談論及如何脫罪之細節，且縱甲○
○曾與接見人討論上情，亦係就實際發生之情形為討論。乃原判
決誤認甲○○係事後意圖勾串，於法有違。(六)、原審就甲○○是
否有共同強盜之犯意？甲○○與共犯間謀議之範圍如何？甲○○
究係基於恐嚇取財或係搶奪之犯意等情，俱未調查釐清論述說明
，於法有違。(七)、被害人於第一審供稱：沒有辦法確定貼膠帶之
人等情，乃原判決就被害人上開有利甲○○之供述，未說明其何
以不能為有利甲○○論斷之理由。又原判決就甲○○如未對被害
人貼膠帶，則甲○○究竟實施何種強盜行為，及計程車司機何以
非共犯等情，俱未論述說明，於法有違。乙○○上訴意旨略稱：
(一)、乙○○發現被害人背包內有大量現金，告訴甲○○可前往搶
奪，然並未與甲○○、嚴自強等人謀議強盜被害人，亦不知甲○
○、嚴自強持原判決事實欄所載之物強押強盜被害人。乙○○於
事前並未說要分贓，事後亦未朋分得贓物，又乙○○與甲○○間
之通話時間甚短，並不能證明乙○○與甲○○、嚴自強間有共同
正犯關係。(二)、原審未傳喚嚴自強到庭調查陳述真相，有應於審
判期日調查之證據而未予調查之違法等語。
惟查原判決認定上訴人二人有原判決事實欄所載之共同意圖為自
己不法之所有，以強暴至使不能抗拒，而取他人之物（甲○○累
犯）犯行，係以訊據乙○○坦承意圖強取被害人財物，而以電話
聯絡甲○○至約定地點強取被害人財物等情是實。訊據甲○○雖
否認有何強盜犯行，辯稱：當天乙○○打電話與伊轉交與嚴自強
接聽，嚴自強講完電話後說乙○○請其幫忙討債，嚴自強找伊一
起前往，嚴自強抵現場後即自行下車押被害人上車，並叫被害人
將頭趴在伊大腿上，伊於過程中並未參與強盜犯行，事後亦未分
得贓物等語。然查上訴人二人確有前揭犯行，業據被害人於第一
審審理中指訴甚詳，核與證人王健仁於第一審審理中供述之相關
情節；乙○○於第一審審理中供承：伊與被害人間並無債務關係
，也未打電話給嚴自強與甲○○說被害人欠伊錢。伊與被害人唱
歌，被害人要付錢的時候，有告訴別人他今天帶不少錢，後來伊
便打電話給甲○○，告訴他們被害人有錢，要他們過來搶錢。之
後伊自己先回到甲○○南陽街住處，甲○○及嚴自強二人回來時
有拿出錢來。在被害人被帶走之前，伊都是與甲○○通電話，沒
有打電話給嚴自強；嚴自強於第一審審理中供稱：當天是伊持槍
抵住被害人及綁束條搜刮財物，但是眼鏡是甲○○取下的，膠帶
也是甲○○綁的，膠帶與束條是伊臨時準備的。強盜所得款項，
伊分得新台幣（下同）五萬多元，剩下的錢都留在甲○○南陽街
住處等情相符。另依上訴人二人所使用如原判決事實欄所載行動
電話雙向通聯紀錄所載之內容，堪認乙○○於案發前先與甲○○
密集聯繫，再主動撥打電話予被害人。又被害人於案發時所配戴
之眼鏡經鑑定結果，自該眼鏡鏡面上所採得之指紋一枚，與甲○
○右手食指指紋相符，有內政部警政署刑事警察局民國九十四年
十一月四日刑紋字第０九四０一七二九八一號鑑驗書附卷可憑。
參酌甲○○與嚴自強前往現場前，即已備妥塑膠玩具手槍、膠帶
及束條等，且於強押被害人上車前並未詢問乙○○債務之問題，
並僅單獨押走被害人一人，而於強取得被害人財物後即釋放被害
人，未出具任何收款憑證，亦未針對清償不足部分，要求被害人
簽發票據或以其他方式清償，所得款項事後亦係由上訴人二人與
嚴自強朋分，並未交由乙○○處理等情以觀，足見上訴人二人與
嚴自強係強劫被害人財物。又乙○○於案發前係以行動電話直接
與甲○○聯繫強盜事宜，再由甲○○轉知嚴自強等情，業據乙○
○、嚴自強供述明確，且甲○○為乙○○之男友，嚴自強與乙○
○則為一般朋友，倘乙○○欲向被害人索討債務，衡情應無撥打
甲○○之行動電話，要求甲○○轉交嚴自強接聽，再透過嚴自強
轉達甲○○之可能。此外，復有束條二條、膠帶二段扣案可資佐
證。又嚴自強就強盜所得朋分之數額，雖前後供述不盡一致，然
尚不能以此即為有利甲○○之論斷。另證人即甲○○之父李志鵬
雖證稱：嚴自強在警局時曾向伊表示，案件係嚴自強自己做的，
與甲○○無關，伊因怕甲○○被牽扯在內，才幫忙籌錢與被害人
和解云云。然查被害人於第一審審理中證稱：是甲○○方面與伊
談和解的，和解金額二十萬元，嚴自強並沒有參與等情明確。李
志鵬供述各情並不能為有利於甲○○之論斷。綜上各情，堪認上
訴人二人確有為如原判決事實欄所載之犯行，甲○○否認辯解各
語無非事後卸責之詞，不足採信等情，予以綜合判斷。因而維持
第一審論處上訴人二人共同意圖為自己不法之所有，以強暴至使
不能抗拒，而取他人之物（甲○○累犯）罪刑之判決，駁回上訴
人二人在第二審之上訴，已於判決內說明其所憑之證據及其認定
之理由，從形式上觀察，並無違背法令之情形。按證據之取捨與
證據之證明力如何，均屬事實審法院得自由裁量、判斷之職權；
苟其此項裁量、判斷，並不悖乎通常一般之人日常生活經驗之定
則或論理法則，又於判決內論其何以作此判斷之心證理由者，
即不得任意指摘其為違法，而據為提起第三審上訴之合法理由。
又供述證據前後，雖稍有參差或互相矛盾，事實審法院非不可本
於經驗法則斟酌其他證據作合理之比較定其取捨，從而供述證據
之一部認為真實者予以採取，亦非證據法則所不許。原判決綜合
參酌前揭各項證據資料，認定上訴人二人確有原判決事實欄所載
之犯行，乃其採證認事調查職權之合法行使，且無甲○○上訴意
旨所稱理由不備之情形，不容任意指為違法。原審已傳喚莊明達
到庭證稱：甲○○、嚴自強與被害人說什麼，因時間太久伊忘記
了，伊不知道和解之過程，伊也忘記嚴自強是否有向甲○○提到
，他自己做的事自己會承擔等情甚詳（原審卷第七十一頁），甲
○○上訴意旨(一)未依卷內資料而任意指摘原審有調查未盡之違法
云云，並非有據。原判決既採乙○○、嚴自強、被害人不利甲○
○供述各情，為認定甲○○有為前揭犯行之依據，即認乙○○、
嚴自強其餘有利於甲○○之供述，及被害人其餘並非明確之供述
各情，俱不能為有利於甲○○之論斷，縱認原判決就乙○○、嚴
自強、被害人相關供述各情，未逐句說明其為如何斟酌取捨之理
由，而有微疵，然其於判決結果不生影響，不得任意指為違法。
原判決已說明甲○○否認辯解各情，其不足採信之理由甚詳，且
稽諸甲○○接見巫振卿、嚴尉禮、王榮崇、邱麗卿等人之談話譯
文，彼等確就案情相關情節多所討論（第一審卷第三宗第一至二
十八頁），況本件原判決縱除去此部分之論述說明，既仍應為同
一事實之認定，而不影響於原判決本旨，上訴意旨猶執此指摘，
並非有據。刑事訴訟法第三百七十九條第十款所謂應調查之證據
，係指該證據與待證事實有重要關係，在客觀上有予調查之可能
性及必要性而言。乙○○並未陳明曾聲請再傳喚嚴自強為如何之
調查，且嚴自強於第一審審理中已以證人身份具結並就相關情節
供述明確（原判決理由欄一、(四)），則原審縱再傳喚嚴自強到庭
調查，亦非即能為有利於乙○○之論斷；原判決依憑被害人供述
各情，據以認定甲○○取下被害人眼鏡，並以膠帶蒙住被害人雙
眼等情，係屬原審採證認事調查職權之合法行使，不得任意指為
違法。又上情與甲○○究分得多少贓款，均非構成犯罪事實之要
素，則原審縱再將膠帶送鑑定其上之指紋，或再向上訴人二人及
嚴自強訊問甲○○究分得多少贓物，俱非即能為有利甲○○之論
斷，尚不得任意指摘原審有應調查之證據而未予調查之違法。況
原審於最後審判期日調查證據完畢開始辯論前，審判長問上訴人
二人尚有何證據請求調查，上訴人二人亦未聲請再為上開調查（
原審卷第七十四頁），而本院為法律審，上訴人二人在本院又為
此爭執，自非依據卷內資料執為指摘之合法上訴第三審理由。上
訴人二人上訴意旨徒憑己意或就原判決已有說明之事項，或就原
審判斷證據證明力之合法職權行使，漫指其違法，重為單純事實
上之爭執，難謂係適法上訴第三審之理由，彼等上訴違背法律上
之程式，應予駁回。
據上論結，應依刑事訴訟法第三百九十五條前段，判決如主文。
中    華    民    國  九十五  年   十二   月  二十八  日
                      最高法院刑事第一庭
                          審判長法官  董  明  霈
                                法官  林  茂  雄
                                法官  張  祺  祥
                                法官  呂  永  福
                                法官  吳  信  銘
      本件正本證明與原本無異
                                      書  記  官
中    華    民    國  九十六  年    一    月    五    日
                                                      J


司法院資訊處製作；財團法人民間司法改革基金會備份。
